【裁判字號】    92,台上,2791
【裁判日期】    920522
【裁判案由】    違反毒品危害防制條例
【裁判全文】
最高法院刑事判決                              九十二年度台上字第二七九一號
    上  訴  人  台灣高等法院檢察署檢察官
    被      告  甲○○
右上訴人因被告違反毒品危害防制條例案件，不服台灣高等法院中華民國八十九年十
二月二十七日第二審判決（八十九年度上訴字第三八一一號，起訴案號：台灣台北地
方法院檢察署八十八年度偵字第一五一九五號、八十八年度偵緝字第七八四號），提
起上訴，本院判決如左：
    主  文
原判決撤銷，發回台灣高等法院。
    理  由
本件原判決以檢察官公訴意旨略稱，被告甲○○意圖營利，基於販賣第二級毒品安非
他命之概括犯意。自民國八十七年間起，至八十八年一月二十九日十九時三十分許止
，連續在台北縣三重市○○○路天台戲院門口、台北市○○區○○路二五二號四樓之
二住處，及台北市○○○路與福州街交岔路口，以新台幣（下同）二千至三千元不等
之價格，販賣安非他命予陳文傑。復於八十八年六月二十九日晚上，在台北縣新店市
○○路六七巷三號四樓，以二千元之價格，販賣安非他命予廖秀金。旋廖秀金於同年
七月三日十四時四十分許為警查獲，乃配合警方，以購買安非他命為由，使用電話將
被告誘出，嗣被告於當日十九時許，前往約定之台北市○○路「世新加油站」前擬進
行交易時，為警當場查獲，並自其身上扣得安非他命一包，淨重０‧五五公克，因認
被告涉犯毒品危害防制條例第四條第二項之罪嫌等情。惟經審理結果，認為不能證明
被告犯罪，乃維持第一審諭知被告無罪之判決，駁回檢察官在第二審之上訴，固非無
見。
惟查：(一)證人之陳述有部分前後不符，究竟何者為可採，法院本得依其自由心證予以
斟酌，若其基本事實之陳述與真實性無礙時，仍非不得予以採信，非謂一有不符，即
認其全部均為不可採信。原審以證人廖秀金於警詢、偵查中，及第一審之供述，前後
所供並不一致，非無瑕疵可指，即謂無法據為不利於被告之認定。然廖秀金於警詢及
偵查中，均證稱確向被告購買安非他命，並具體敘述向被告購買安非他命之時間、地
點、數量、聯絡方法（見偵字第一五一九五號卷第十二、三八頁）。雖其所供述或有
部分前後不一，但事實審法院非不可本於經驗法則，斟酌其他情形，作合理之比較，
定其取捨。至廖秀金於第一審固翻異前供，改稱未向被告購買安非他命，然是否為事
後迴護被告之詞，不無疑義。又據證人即承辦警員劉志勇、高可證稱：廖秀金被查獲
後，供出安非他命係向被告購買，仍配合警方，佯向被告表示購買安非他命，嗣被告
帶安非他命至約定之台北巿景新路「世新加油站」交易時，被當場查獲，扣得其所持
有安非他命等情（見第一審卷第一一九、一三一、一三二頁）。劉志勇、高可斯項不
利於被告之供證，如何不足採為被告犯罪之證據？亦非無疑。乃原審未深入研求，細
心勾稽，究明廖秀金前後供述不一致之原因，所供究以何者為可取？且就證人劉志勇
、高可前開不利於被告之證述恝置不論，即以證人廖秀金之陳述前後所供不一致，而
全盤否定其證言，遽為前開認定，要嫌速斷，且有理由不備之違誤。(二)審理事實之法
院對於卷內與被告犯罪是否成立有關，且依法應予調查之證據，如未詳加調查，或雖
已調查，仍未調查明白，則尚難遽為被告有利或不利之認定。原判決以陳文傑於警詢
時雖證稱打0000000000號行動電話，向綽號「土狗」之男子購買安非他命
。但據遠傳電信股份有限公司函覆0000000000號行動電話之申請人為江建
興，而經證人江建興證述伊不認識被告及陳文傑，該0000000000號行動電
話非伊所申請等情。而推論被告並無販賣安非他命予陳文傑。然陳文傑於警詢時供述
伊係向住於台北巿文山區○○路二五二號四樓之二之綽號「土狗」者購買安非他命（
見偵字第六六七四號卷第十一頁）。而被告亦供陳伊綽號為「土狗」，住於台北巿文
山區○○路二五二號四樓之二（見偵字第六六七四號卷第五、七頁）。則陳文傑於警
詢時所供尚非全然無據，為求事實之真確，饒有傳訊或依法拘提陳文傑查明之必要。
乃原審未傳訊或依法拘提陳文傑調查究明，即為前開推斷，已屬可議。又遠傳電信股
份有限公司所函覆0000000000號行動電話之申請人江建興，其身分證統一
編號為「Ｚ000000000」，住所為「台北巿信義區○○街六００巷一四二號
五樓」（見偵字第三六九五號卷第四二、四三頁）。與卷附之「江建興」訊問筆錄，
所載其身分證統一編號「Ｚ000000000」，住所「桃園縣龍潭鄉三水村大北
坑四六號」，並不相同（見偵字第一五一九五號卷第一一０頁）。如何謂該「江建興
」與遠傳電信股份有限公司所函覆0000000000號行動電話之申請人「江建
興」為同一人，尚非無疑。乃原審未就此詳加調查釐清，亦有調查未盡及理由不備之
違誤。以上或為上訴意旨所指摘，或為本院得依職權調查之事項，應認原判決有發回
更審之原因。
據上論結，應依刑事訴訟法第三百九十七條、第四百零一條，判決如主文。
中      華      民      國    九十二    年      五      月    二十二    日
                              最高法院刑事第六庭
                                  審判長法官  吳  雄  銘
                                        法官  池  啟  明
                                        法官  石  木  欽
                                        法官  郭  毓  洲
                                        法官  吳  三  龍
      右正本證明與原本無異
                                              書  記  官
中      華      民      國    九十二    年      五      月    二十八    日


司法院資訊處製作；財團法人民間司法改革基金會備份。
